臺灣臺北地方法院民事判決　　　　　　　94年度訴字第1306號
原　　　告　乙○○
訴訟代理人　丙○○
被　　　告　丁○○
　　　　　　己○○
　　　　　　甲○○
　　　　　　萬年青社區管理委員會
兼法定代理
人及共同訴
訟代理人　　戊○○
上列當事人間會議決議無效事件，本院於民國94年10月20日言詞
辯論終結，判決如下：
    主  文
原告之訴駁回。
訴訟費用由原告負擔。
　　事實及理由
一、被告萬年青社區管理委員會（以下稱萬年青管委會）原法定
    代理人鄭柳旺，於民國（下同）94年7月1日變更為戊○○，
    經原告及戊○○聲明承受訴訟，合於民事訴訟法第170條、
    第175條規定，准予由戊○○續行訴訟。
二、原告起訴主張：被告萬年青管委會於91年7月21日召開第六
    屆管委會第一次區分所有權人會議，以65區分所有權人數可
    決增修改萬年青社區住戶規約，惟本社區區分所有權人94
    戶，依民法第52條第3項規定，一人僅得代理一區分所有權
    人，上開決議竟由被告丁○○代理12區分所有權人表決，且
    其中台北市○○路331號、333號、353號、339號區分所有權
    人僑泰建設股份有限公司之委任書未經其代表人陳居德簽名
    ，不生代理效力，其中同路331號12樓之2區分所有權人之委
　　任書由同一人簽名；被告戊○○代理九人表決，且其中同路
　  331號區分所有權人宏億國際股份有限公司之代表人未於委
    任書簽名，不生代理效力，其中同路331號10樓、14樓、335
    號9樓、331號12樓之3、331號8樓、６樓等區分所有權人之
    委任書疑似偽造；被告己○○代理七人表決，且其中同路
　　331號6樓、7樓之1等區分所有權人之委任書疑似偽造；被告
　  甲○○代理三人表決，且其中同路361號區分所有權人吳美
    珠之委任書係偽造；訴外人鄭柳旺代理二人表決；訴外人林
    萬龍代理三人表決，均應認為各人僅代理其中一人有效，其
    餘無效，況被告於會議時未提出委任書，違反住戶規約第三
    條第七項規定，則上開決議違反公寓大廈管理條例第31條規
　　定，應不生效力。上開會議於現場發給增修改住戶規約之開
　  會內容，違反公寓大廈管理條例第28條規定，依民法第73條
    規定，決議無效。為此依民法第56條第2項規定提起本訴等
    語。聲明求為：確認被告於91年7月21日召開之第六屆管委
    會第一次區分所有權人會議所為增修訂萬年青社區住戶規約
    之決議無效。
二、被告以：公寓大廈管理條例未限制一人僅能代理一區分所有
    權人等語，資為抗辯。聲明求為駁回原告之訴。
三、原告主張：萬年青社區有區分所有權人94戶，被告萬年青管
    委會於91年7月21日召開第六屆管委會第一次區分所有權人
    會議，於現場發給增修改萬年青社區住戶規約開會內容，且
    由被告丁○○代理12區分所有權人，被告戊○○代理九人，
    被告己○○代理七人，被告甲○○代理三人，鄭柳旺代理二
    人，林萬龍代理三人，以65區分所有權人數可決增修改萬年
    青社區住戶規約之事實，已據原告提出會議記錄、簽到名冊
　　、住戶規約、委託書為證（卷第7至14、24至33、41至50、
　  90至97頁），並為被告所不爭執，堪信為真正。
四、按區分所有權人會議係由公寓大廈之區分所有權人或住戶集
    合而成之團體召開，有關其決議之瑕疵事項，得類推適用民
　　法第56條第1項規定：「總會之召集程序或決議方法，違反
　  法令或章程時，社員得於決議後三個月內請求法院撤銷其決
    議。但出席社員對召集程序或決議方法，未當場表示異議者
    ，不在此限。」、第2項規定：「總會決議之內容違反法令
    或章程者，無效。」定其效力。查原告主張：被告於開會前
    未提出委託書，違反住戶規約第三條第七項規定；被告各人
    所代理之區分所有權人數，僅其中一人有效，其餘無效；會
    議現場始發給增修改住戶規約之開會內容，違反公寓大廈管
    理條例第28條規定等情，縱然屬實，其性質分別為區分所有
    權人會議之召集程序或決議方法違反法令或章程之問題，原
　　告僅得類推適用民法第56條第1項規定，於決議後三個月內
　  請求法院撤銷該次決議，而與同條第2項規定無涉。原告既
    未依法撤銷該次決議，此決議仍屬有效，其依民法第56條第
    2項規定請求確認該次會議所為增修訂萬年青社區住戶規約
    之決議無效，顯無理由，不應准許。
五、兩造其餘攻擊、防禦方法及請求調查證據，均於判決結果無
    礙，爰不予一一調查、論述。
六、結論：本件原告之訴為無理由，依民事訴訟法第78條判決如
    主文。
中　　華　　民　　國　　94　　年　　11　　月　　9　　日
                  民事第五庭    法　官　翁昭蓉
以上正本係照原本作成
如對本判決上訴，須於判決送達後20日內向本院提出上訴狀
中　　華　　民　　國　　94　　年　　11　　月　　9　　日
                    　　　　　　書記官　莊滿美
